【裁判字號】    95,訴,623
【裁判日期】    951207
【裁判案由】    公共危險
【裁判全文】
臺灣嘉義地方法院刑事判決               95年度訴字第623號
公  訴  人  臺灣嘉義地方法院檢察署檢察官
被      告  丙○○
指定辯護人  本院公設辯護人  丁○○
上列被告因公共危險案件，經檢察官提起公訴（95年度偵字第62
94號），本院判決如下：
    主  文
丙○○犯放火燒燬現有人所在之建築物未遂罪貳罪，各處有期徒
刑參年陸月，扣案之打火機壹個沒收。應執行有期徒刑參年捌月
，扣案之打火機壹個沒收。
    事  實
一、丙○○可預見在建築物內點火引燃物品，可能導致火勢蔓延
    而燒燬整棟建築物，竟縱令燒燬整棟建築物亦不違背其本意
    ，基於放火燒燬現有人所在建築物之不確定故意，於民國95
    年8月10日中午11時30分許，在嘉義縣太保市○○路○段203
    之1號福懋加油站，現有人所在建築物之廁所內，吸食甲苯
    後，以其所有之打火機點火燃燒廁所內之衛生紙及塑膠袋，
    隨即騎乘機車離去，而火勢蔓延燒燬該廁所內之塑膠垃圾桶
    、感應器、衛生紙，及造成塑膠質門板燒烤變色，幸經該加
    油站員工即時發現而持滅火器撲滅，始未燒燬該棟建築物構
    成之重要部分，未達使建築物本身喪失效用之程度而未遂。
    又另基於放火燒燬現有人所在建築物之不確定故意，於同日
    下午1時40分許，在嘉義縣太保市○○路○段140號南新國小
    第1棟大樓1樓，現有人所在建築物之西側女廁所內，以上揭
    打火機點火燃燒衛生紙及塑膠袋後，隨即騎乘機車離去，而
    火勢蔓延燒燬該1樓女廁所內之上方輕鋼架、塑膠天花板、
    木質角材及隔間塑膠板，並造成該廁所內南、北二側塑鋼門
    往廁所內傾斜，西側窗戶往外掉落，北側塑膠窗戶熱熔，1
    樓男廁塑膠天花板受燒熱熔掉落、殘存輕鋼架支條，2樓女
    廁所部分塑膠天花板熱熔、上方輕鋼架支條、牆壁殘存受煙
    燻黑痕，2樓男廁所受燒輕微受煙燻黑，3樓西側女廁所塑膠
    天花板輕微受煙燻黑，而該建築物外觀，則有1樓窗戶往外
    掉落，1樓南、北二側走廊天花板及西側窗戶上方外牆殘存
    受煙燻黑痕跡，2樓西側窗戶受熱軟化彎曲，幸經消防人員
    及時到場搶救，於同日下午2時17分許，將火勢撲滅，始未
    燒燬該棟建築物構成之重要部分，未達使建築物本身喪失效
    用之程度而未遂。旋經警據報前往處理，而循線查獲上情，
    並扣得上揭打火機1個、被告當天穿著之藍色短袖上衣1件、
    藍色七分褲1件及裝甲苯用塑膠杯1個。
二、案經嘉義縣警察局水上分局報請臺灣嘉義地方法院檢察署檢
    察官偵查起訴。
    理  由
一、按被告以外之人於審判外之言詞或書面陳述，除法律有規定
    者外，不得作為證據。當事人、代理人或辯護人於法院調查
    證據時，知有第159條第1項不得為證據之情形，而未於言詞
    辯論終結前聲明異議者，視為有前項之同意。被告以外之人
    於偵查中向檢察官所為之陳述，除顯有不可信之情況者外，
    得為證據。刑事訴訟法第159條第1項、第159條之5第2項、
    第159條之1第2項分別定有明文。查被告丙○○及辯護人對
    於證人即福懋加油站員工甲○○、被告於南新國小放火時之
    目擊人蕭冬鶴、南新國小校長乙○○、南新國小職員葉素琬
    於警詢時之陳述，未於言詞辯論終結前聲明異議，且經本院
    審酌其等言詞陳述作成時之情況，認為適當，是其等此部分
    之陳述，應有證據能力。又被告及辯護人對於證人蕭冬鶴於
    檢察官依法訊問並命具結之證詞，均未指出有何顯有不可信
    之情況，從而其此部分之證述，亦有證據能力。
二、上揭犯罪事實，業據被告丙○○於本院審理時坦承不諱，並
    經證人甲○○、蕭冬鶴、乙○○、葉素琬於警詢時證述屬實
    ，且據證人蕭冬鶴於偵查時結證明確，另有嘉義縣消防局火
    災原因調查報告書所附火災原因調查報告書摘要、火災現場
    勘查紀錄及原因研判、嘉義縣消防局第二大隊太保分隊火災
    出動觀察紀錄、嘉義縣消防局火災證物鑑定報告各1份、照
    片64張、火災現場照片22張及監視錄影器翻拍照片3張、被
    告當日穿著之照片8張等附卷可憑，另有打火機1個、藍色短
    袖上衣1件、藍色七分褲1件、裝甲苯用塑膠杯1個扣案可資
    佐證。又福懋加油站廁所係與該加油站辦公室相連之建築物
    ，而南新國小廁所係與教室、辦公室相連之建築物，於被告
    放火時建築物內有人上班等情，已據證人甲○○、乙○○於
    警詢時證述在卷，並有嘉義縣警察局水上分局95年11月13日
    嘉水警偵字第0950037331號函附福懋加油站現場照片12張在
    卷足考，足見該2棟建築物於案發時均有人使用，被告係對
    現有人所在之建築物放火。又依一般人通常之知識、經驗，
    應知在建築物內點火引燃物品，可能導致火勢蔓延而燒燬整
    棟建築物之結果，是被告係成年且有智識之人，其可預見上
    開結果，竟於建築物內點火引燃物品，其縱令燒燬整棟建築
    物亦不違背其本意，係基於放火燒燬現有人所在建築物之不
    確定故意而為放火行為甚明，故被告之任意性自白核與事實
    相符，本件事證明確，被告放火燒燬現有人所在之建築物未
    遂之犯行堪予認定。
三、論罪科刑部分：
  (一)按刑法第173條第1項所謂放火燒燬現供人使用之住宅，必須
    房屋構成之重要部分已燒燬，如僅房屋內之傢俱、物件燒燬
    ，房屋本身尚未達喪失其效用之程度，即不能依該條項論罪
    ，最高法院著有79年度台上字第2656號判決可資參照。本件
    被告之放火行為並未造成上揭建築物構成之重要部分如屋頂
    、樑柱、牆垣燒燬，尚未達使建築物本身喪失效用之程度，
    應成立放火燒燬現有人所在之建築物未遂罪。
  (二)次按刑法第173條第1項放火燒燬現有人使用之住宅罪，其直
    接被害法益，為一般社會之公共安全，雖同時侵害私人之財
    產法益，但仍以保護社會公安法益為重，況放火行為原含有
    毀損性質，而放火燒燬現供人使用之住宅罪，自係指供人居
    住房屋之整體而言，應包括墻垣及該住宅內所有設備、傢俱
    、日常生活上之一切用品，故一個放火行為，若同時燒燬住
    宅與該住宅內所有其他物品，無論該其他物品為他人或自己
    所有，與同時燒燬數犯罪客體者之情形不同，均不另成立刑
    法第175條第1項或第2項放火燒燬住宅以外他人或自己所有
    物罪，最高法院著有79年台上字第1471號判例可資參照。本
    件被告上揭放火行為，燒燬建築物以外之上揭物品，應僅成
    立放火燒燬現有人所在之建築物未遂罪，而不另論其他罪名
    。
  (三)核被告所為，係犯刑法第173條第3項、第1項之放火燒燬現
    有人所在之建築物未遂罪。又按數行為於同時同地或密切接
    近之時地實施，侵害同一之法益，各行為之獨立性極為薄弱
    ，依一般社會健全觀念，在時間差距上，難以強行分開，在
    刑法評價上，以視為數個舉動之接續施行，合為包括之一行
    為予以評價，較為合理，則屬接續犯，而為包括之一罪，最
    高法院著有86年度台上字第3295號判例可資參照。查被告於
    本院審理時供稱：「（你放火的兩個地點差多遠？）騎機車
    約5分鐘的距離。」「（你燒加油站廁所的時候有無吸食甲
    苯？）有。」「（你燒南新國小廁所的時候有無吸食甲苯？
    ）也有。」「（你在福懋加油站放火及南新國小放火相隔2
    個多小時，這段期間你人在何處？）我在加油站放火以後就
    去吃飯，吃完飯就直接到南新國小。」等語，是被告前後2
    放火行為相距2時10分許，其犯罪時間有先後次序可分，2個
    放火地點騎乘機車需5分鐘，犯罪地點亦不相同，且被告均
    係在各放火地點吸食甲苯後始放火，而於2放火行為之間隔
    仍前往用餐，並非基於接續之犯意而犯火，是被告每1次放
    火行為均可成罪，且已侵害2個社會法益，尚難認係一個放
    火行為之持續動作，客觀上係2個獨立之犯罪行為，揆諸前
    揭判例，應非接續犯，檢察官認被告2次放火行為成立接續
    犯，尚有未洽。被告所犯上開2罪，犯意各別，行為互殊，
    應予分論併罰。又被告雖已著手於放火行為之實行，惟既尚
    未生犯罪之結果，而屬未遂犯，各依刑法第25條第2項規定
    減輕其刑。爰審酌被告因吸食甲苯後而犯罪之動機及目的尚
    屬單純，放火之手段，放火引發火災，其所為不僅損害被害
    人之財產，且對於公共安全具有一定程度危害，及被告坦承
    犯行之犯後態度良好，且與被害人福懋加油站達成和解，有
    嘉義縣太保市調解委員會調解書1份附卷可稽等一切情狀，
    各量處如主文所示之刑，並定其應執行之刑。又扣案之打火
    機1個，係被告所有供犯本罪所用之物，業據被告於本院審
    理時供述在卷，爰依刑法第38條第1項第2款之規定沒收。至
    扣案之藍色短袖上衣1件、藍色七分褲1件、裝甲苯用塑膠杯
    1個，雖均係被告所有，惟上衣、七分褲係被告放火時穿著
    之物，而塑膠杯係被告吸食甲苯所用之物，均據被告於本院
    審理時供述在卷，是上揭物品既非被告供本件犯罪所用、預
    備或因犯罪所得之物，自與刑法第38條得沒收之物之規定不
    合，爰不另為宣告沒收，附此敘明。
據上論斷，應依刑事訴訟法第299條第1項前段，刑法第173條第3
項、第1項、第25條第2項、第51條第5款、第38條第1項第2款，
判決如主文。
本案經檢察官王啟旭到庭執行職務。
中    華    民    國    95    年    12    月    7     日
                    刑事第二庭  審判長法  官  沈福財
                                      法  官  林青怡
                                      法  官  卓春慧
上列正本證明與原本無異。
如不服本判決，應於判決送達後10日內向本院提出上訴狀（應附
繕本）。告訴人或被害人如對於本判決不服者，應具備理由請求
檢察官上訴，其上訴期間之計算係以檢察官收受判決正本之日期
為準。
中    華    民    國    95    年    12    月    7     日
                                      書記官  江芳耀
附錄本案論罪科刑法條全文：
刑法第173條：
放火燒燬現供人使用之住宅或現有人所在之建築物、礦坑、火車
、電車或其他供水、陸、空公眾運輸之舟、車、航空機者，處無
期徒刑或7年以上有期徒刑。
失火燒燬前項之物者，處1年以下有期徒刑、拘役或5百元以下罰
金。
第1項之未遂犯罰之。
預備犯第1項之罪者，處1年以下有期徒刑、拘役或3百元以下罰
金。


司法院資訊處製作；財團法人民間司法改革基金會備份。
